【裁判字號】    97,上更(二),575
【裁判日期】    980226
【裁判案由】    偽造貨幣
【裁判全文】
臺灣高等法院刑事判決             97年度上更(二)字第575號
上  訴  人
即  被  告  乙○○
                      3號
上  訴  人
即  被  告  甲○○
共      同
指定辯護人  本院公設辯護人  丙○○
上列上訴人等因偽造貨幣案件，不服臺灣桃園地方法院90年度訴
字第1833號，中華民國91年6月5日第一審判決（起訴案號：臺灣
桃園地方法院檢察署90年度偵字第12634 號），提起上訴，本院
判決後，經最高法院第二次發回更審，本院判決如下：
    主  文
原判決撤銷。
乙○○意圖供行使之用而交付偽造之通用紙幣，處有期徒刑參年
捌月。扣案偽造面額新台幣伍佰元通用紙幣拾參張、面額新台幣
壹仟元通用紙幣參張均沒收。
李基隆意圖供行使之用而收集偽造之通用紙幣，處有期徒刑參年
貳月。扣案偽造面額新台幣伍佰元通用紙幣肆張均沒收。
    事  實
一、乙○○、甲○○均為計程車司機，曾有一面之緣。乙○○於
    民國90年7 月31日前某數日，明知不詳年籍姓名之乘客多名
    ，在臺北縣多處，分批交付附表所示面額新台幣（下同）1
    千元、5 百元通用紙幣，無論紙質、觸感、防偽設計均與真
    鈔相左而係偽造，因可冒充真幣行使，竟萌生意圖供行使之
    用之故意而加以收集，並分藏於隨身攜帶之皮夾內層及紅包
    袋內伺機使用。嗣於90年7月31日13時許，在桃園縣八德市
    ○○路，搭乘甲○○駕駛之車號3L-580號營業小客車（下稱
    營業小客車），欲前往臺北縣樹林市時，先將內有附表編號
    4 至10所示5百元偽造紙幣11張之紅包袋，置放於營業小客
    車左後座腳踏墊上，繼徵詢甲○○同意，願將面額5百元4張
    偽造紙幣充作該次車資，供甲○○冒充真幣找付乘客之用，
    經甲○○認有利可圖而應允後，乙○○遂基於意圖供行使之
    用而交付之故意在桃園縣某地營業小客車內，交付面額5百
    元4張偽造紙幣予甲○○。甲○○明知乙○○交付面額5百元
    紙幣4張均係偽造，仍基於意圖供行使之用之故意而收集之
    。嗣因警員接獲民眾報案，於當日下午2時許，在桃園縣桃
    園市○○路○段217巷口攔停營業小客車，當場查扣乙○○主
    動自隨身皮夾內層附表編號1至3所示面額1千元偽造紙幣3張
    及面額5百元偽造紙幣2張，及甲○○主動自營業小客車左前
    座車門取出面額5百元偽造紙幣4張；嗣乙○○、甲○○隨警
    返回桃園縣政府警察局桃園分局龍安派出所後，於營業小客
    車左後座腳踏墊上另查獲乙○○所有5百元偽造紙幣11張，
    始悉上情。
二、案經桃園縣警察局桃園分局報請臺灣桃園地方法院檢察署檢
    察官偵查起訴。
    理  由
一、證據能力
(一)上訴人即被告乙○○以在製作警詢筆錄，警員要伊簽名時，
    有說如果不簽名，要把伊留置過夜，伊害怕才簽名。那些偽
    鈔不是伊的，警員硬要伊說我身上有2張5百元的，警員說多
    1張沒差等語；上訴人即被告甲○○以警詢筆錄是警員要我
    說的，如果我不這樣說，警員就不移送等語，其等均爭執警
    詢筆錄自白之任意性云云。惟查：(1)乙○○之警詢筆錄，經
    本院前審當庭播放及本院勘驗結果，所述內容與警詢筆錄記
    載大致吻合，警員態度懇切，訊問方式採一問一答，係全程
    錄音並無切錄音聲，背景有電腦打字及他人談話聲音，且無
    「如果不簽名，要把你留置過夜」、「警員硬要我說我身上
    有2張5百元的，警員說多1張沒有差」等語，有本院前審準
    備程序筆錄、本院勘驗筆錄存卷可參（本院更一審卷第31頁
    、本院卷第49頁）。乙○○、甲○○均以乙○○製作警詢筆
    錄時，曾關掉錄音機云云（本院卷21、69頁正、反面），惟
    依本院上開勘驗結果，乙○○之警詢筆錄乃一氣呵成錄音製
    作完成，中間並無切斷重啟錄音之情，其等所陳，要難採信
    。參以乙○○於最後詳閱筆錄內容，確認無疑義後，方簽名
    捺指印於筆錄上，益證其認同該筆錄內容。從而，其之警詢
    筆錄出於自由意志所為，要無疑義。(2)甲○○先以警詢筆錄
    是警察叫我說的（偵卷第24頁）；又以當初有看過筆錄，因
    警察跟我說，如果不推給乙○○會被判死刑，還翻法條給我
    看，並說偽造國幣要判死刑（原審卷第31頁）；再以警詢筆
    錄是警員強迫我作的，警員說我如果配合的話就沒事（本院
    上訴審卷第83頁）；前後不一，則其警詢筆錄是否遭受脅迫
    而影響其陳述之任意性，已值懷疑。且證人即製作乙○○、
    甲○○警詢筆錄之警員羅勝南證稱：當初製作警詢筆錄時，
    二人先後詢問，因所裡沒有隔離的訊問室，故在開放的辦公
    室裡訊問，並沒有跟被告二人講「其等係犯妨害國幣懲治條
    例最重會判死刑」等語（原審卷第75頁）。以乙○○、甲○
    ○製作警詢筆錄之地點在開放派出所內，倘羅勝南以偽造國
    幣要判死刑恫嚇甲○○，衡情乙○○亦可能聽聞而心生畏懼
    ，惟觀諸乙○○警詢筆錄並未坦承在營業小客車左後腳踏墊
    上面額5百元偽造紙幣11張為其所有，顯然乙○○未曾聽見
    羅勝南以上開恫嚇言語，則羅勝南是否脅迫甲○○，容有疑
    義。參以甲○○之警詢筆錄，經本院勘驗結果，所陳內容與
    警詢筆錄記載大致吻合，且訊問方式採一問一答，警員態度
    平和，係全程錄音並無切錄音聲，背景有電腦打字及他人談
    話聲音，有本院勘驗筆錄在卷為憑（本院卷第50頁）。且甲
    ○○於本院前審明確表示，其警詢筆錄涉及乙○○部分都實
    在，沒有冤枉他（本院更一審卷第45頁），復佐以甲○○核
    閱警詢筆錄確認無訛後，方簽名捺指印於其上，顯見該筆錄
    係出於甲○○自由意思所為陳述。綜上，乙○○、甲○○警
    詢筆錄之證據能力，均堪採認。
(二)本件係於90年11月1 日繫屬於原審法院，有台灣桃園地方法
    院檢察署90年12月1日桃檢守餘字第12634號函之收狀戳可基
    ，依刑事訴訟法施行法第7條之3規定，於92年9月1日刑事訴
    訟法施行前已依修正前刑事訴訟法進行之訴訟程序，效力不
    受影響。且本件認定事實所引用之本件卷證所有證據（文書
    證據、物證等證據），檢察官、乙○○、甲○○及其等指定
    辯護人均表示無意見，且迄於本院言詞辯論終結前均未表示
    異議，本院審酌前開書證、物證並無證據證明係公務員違背
    法定程序所取得，亦無刑事訴訟法第159條之4之顯有不可信
    之情況與不得作為證據之情形，依刑事訴訟法第159條之5第
    2 項規定，本件認定事實所引用卷證所有證據，應認均具有
    證據能力。
二、實體部分
(一)訊據乙○○、甲○○對於其等於上開時、地遭警臨檢盤查而
    扣得附表所示偽造紙幣等情坦承不諱，惟均矢口否認有何犯
    行，乙○○辯稱：伊與甲○○素不相識，身上僅有1 千元偽
    造紙幣3 張、5百元偽造紙幣「1張」，均係乘客交付，警詢
    筆錄是警員要其陳述身上有5百元偽造紙幣「2張」。且因案
    發當日伊攔車跳表要去樹林，不久，即遭警查獲，無從給付
    車資云云；甲○○辯稱：伊不認識乙○○，只是持有乘客給
    的5百元偽造紙幣4張，警詢筆錄是警察要我講的云云；其等
    辯護人均以乙○○、甲○○為計程車司機，乙○○、甲○○
    平日均忙於載客，乙○○因一時疏忽誤收可能性不小；甲○
    ○未注意車上留有乘客之物，無法及時處理，始遭警查獲造
    成誤會，非無可能。且扣案偽鈔係同號、連號或相近似，同
    時流通於被告兩人及乘客，亦非難以想像。退萬步言，倘認
    其等罪證明確，因其等二人均有正當工作，且甲○○無犯罪
    紀錄，素行良好，請從輕量刑云云。
(二)惟查；
  (1)上開事實，業經甲○○於警詢時坦承不諱，核與警員蔡文堯
    、羅勝南所證查獲情節大致相符，並有現場營業小客車照片
    3 幀在卷可稽（偵卷第11、12頁）。又查扣附表所示通用紙
    幣，經送臺灣銀行桃園分行鑑定，均係偽鈔，有該分行90年
    8月21日（90）銀桃出字第05822號函1 紙附卷可稽（偵卷第
    26頁）。且自乙○○身上及營業小客車左前側車門、左後座
    踏腳墊上查扣如附表編號4至10所示面額5百元偽造紙幣共17
    張，其上編號或係連號，或係同號，且紙質較薄、觸感過於
    滑順、500或1000 數字均無反光之防偽設計等情，業經本院
    勘驗屬實，有勘驗筆錄存卷可徵（原審卷第17頁、本院卷第
    50-1頁）。
  (2)甲○○陳稱：我於90年7 月31日13時許，在桃園縣八德市○
    ○路載1名見過1次面的朋友乙○○，他交給我4張5百元新版
    偽鈔，表示該等偽鈔要給我充作車資，所以我就收下。乙○
    ○有17張5 百元新版及2張1千元新版、1張1千元舊版偽鈔。
    他告訴我該鈔票均是偽鈔，叫我可以拿偽鈔找給搭車的乘客
    用。當天車子開到國際路上就被警察攔停，直接問車上有沒
    有偽鈔，我主動告知車上收到4張5百元偽鈔，並從左前側門
    拿出給警察（偵卷第7 頁正、反面、原審卷第22頁）。乙○
    ○陳稱：案發當天在桃園縣桃園市○○路○段217巷巷口遭警
    臨檢盤查時，我主動交出2張5百元新版偽鈔及3張1千元偽鈔
    （2張新版、1張舊版，偵卷第5頁正、反面）。上開證詞關
    於乙○○、甲○○遭警查獲過程，核與證人即查獲乙○○等
    人之警員蔡文堯證稱：案發當時我和羅勝南在巡邏，接獲值
    班通報，有民眾報案有計程車司機駕駛3L-580號計程車，以
    千元偽鈔到檳榔攤買香煙，剛好我們看到這台計程車就一起
    開車追，也有騎摩托車的警員鳴警笛在追。追了1、2公里才
    將他們逼到路旁停車。我們請他們2人下車，並詢問該2人是
    否有用偽鈔在換零錢，當時甲○○一開始說不認識乙○○，
    乙○○聽到我們這樣說，馬上從皮夾裡掏出5百元及1千元偽
    鈔。甲○○隨後從駕駛座旁車門拿5百元偽鈔。我有注意到
    該計程車有跳表機，但沒有跳表。我們查獲被告後，有到附
    近檳榔攤查訪，檳榔攤小姐有說最近有計程車司機會用5百
    元或1千元偽鈔來買東西換零錢，被他們識破（原審卷37頁
    ）。羅勝南陳稱：當時線上通報說這台計程車有偽鈔，剛好
    我們路檢時攔到這台計程車，要求他們把身上東西拿出來，
    就先查到乙○○的偽鈔，甲○○自己拿出偽鈔。後來同仁將
    計程車開回所裡，仔細檢查才發現左後座腳踏墊上有紅包袋
    內有偽鈔。他們身上及左後座發現的偽鈔都是同批號，當時
    沒有鑑定紅包袋上指紋，亦沒有區分哪些偽鈔是從誰身上查
    到（原審卷第74頁、本院上訴審卷第52頁）等語相符。以蔡
    文堯、羅勝南與乙○○、甲○○間均素不相識，要無構詞誣
    陷其等而自陷偽證重罪追訴之理。且蔡文堯、羅勝南接獲通
    報疑似「3L-580」營業小客車有偽鈔，經巡邏發覺而攔檢在
    甲○○駕駛「3L-580」營業小客車內及乙○○身上確實發現
    附表所示偽造紙幣，顯然甲○○、乙○○、蔡文堯、羅勝南
    上開所陳，要非虛妄。再以甲○○與乙○○僅二面之緣，彼
    此亦無怨懟，因甲○○上開陳述，亦陷己身於本件犯行之追
    訴，自無懷怨誣陷之理，所陳亦應採信。勾稽上開各情，益
    見甲○○駕駛營業小客車搭載乙○○，由乙○○先後將紅包
    袋置於營業小客車左後座腳踏墊上及交付面額5百元偽造紙
    幣4張予知情甲○○，經民眾報案疑似有以偽造紙鈔權充真
    鈔使用之情，適有蔡文堯、羅勝南執行巡邏勤務，接獲通報
    發現營業小客車後，經追逐一段路程始攔停該車，並直接詢
    問是否有偽鈔後，乙○○先自隨身攜帶皮夾內層取出附表編
    號1至3所示面額1千元偽造紙幣3張及面額5百元偽造紙幣2張
    ，甲○○隨後自營業小客車駕駛座側門取出由乙○○甫交付
    權充車資之4張面額5百元偽造紙幣，經警駕駛營業小客車返
    回派出所，進一步檢查後，另發現營業小客車左後座腳踏墊
    上內裝面額5百元偽造紙幣11張之紅包袋等情無訛。雖蔡文
    堯、羅勝南對攔停營業小客車時，乙○○座位陳述有不同，
    此乃因其等為警員，臨檢盤查營業小客車為其等主要勤務之
    一，顯然次數不勝枚舉，對於案發已有段時日之乙○○究係
    坐於副駕駛座上或右側後座混淆誤認，要與常情不悖，自難
    以此認其等所證，不足採信。
  (3)觀諸附表編號4 至10所示偽造紙幣無論紙質、觸感、防偽設
    計均與真鈔相佐，已如上述。以附表所示偽造紙幣品質如同
    一般薄紙、紙幣號碼或相同或連號，一般人均可輕易發覺與
    真鈔不同，衡諸乙○○、甲○○為計程車司機，平日駕車營
    業時，常收付乘客給付通用紙幣之機會，對於通用紙幣理應
    較諸一般人具有更高之判斷真偽能力，以防載運乘客收受偽
    鈔而徒勞無功，甚且甲○○表示隨車攜帶驗鈔筆驗收紙幣，
    是其等當可發覺附表所示紙幣確實係偽造，並無因忙碌、夜
    間燈光昏暗找零誤收之虞。以乙○○先稱：身上偽鈔係查獲
    當天前1個月收到，並非同時，1次收1張；後稱：偽鈔是2、
    3 名乘客在臺北縣新店市及板橋江子翠下車時交給我的，大
    約在90年5、6月間（原審卷第18、44頁）；又稱：身上偽鈔
    舊版1千元大概放1年，5百元放沒多久，其他大概放2、3個
    月；我載客收到偽鈔，大約被查獲前1、2個月收到（本院上
    訴審卷第32、83頁）；前後對於收執偽造紙幣時間明顯不同
    ，然其既能輕易分辨通用紙幣之真偽，且已坦承身上查扣之
    紙幣為偽鈔，益見其在收受乘客交付附表所示偽造紙幣時，
    已然知悉係偽造竟仍故予收執存放許久，參以其交付予甲○
    ○時，亦表示可權充真幣找零給搭車之乘客使用，已如上述
    ，足證乙○○先基於意圖供行使之用之故意而收集附表所示
    偽造通用紙幣，再基於意圖供行使之用交付之故意，將其中
    面額5百元偽造紙幣4張交予知情甲○○，是其供行使之用而
    收集、交付之意圖，灼然可見。又甲○○明知乙○○交付權
    充車資之面額5百元紙幣4張係偽造，並在乙○○表達可供真
    鈔找零之用，竟仍予收受權充車資，益見甲○○有意圖供行
    使之用而收集偽造通用紙幣之犯意，彰彰甚明。再乙○○係
    多名乘客於不同時日交付附表所示偽造紙幣，顯然係己身獨
    力假以時日所收集，其雖將內裝偽造紙幣之紅包袋置於營業
    小客車左後座腳踏墊上，然仍在自己持有支配範圍中，均與
    甲○○無涉；且乙○○雖將面額5百元4張偽造紙幣交予甲○
    ○，此乃其意圖供行使之用而交付偽造紙幣之行為，而甲○
    ○明知係偽造紙幣，仍予收受，亦係己身基於意圖供行使之
    用而收集，是其等各自所為，要難有共同犯意聯絡及行為分
    擔之情。末乙○○收受不詳乘客交付附表所示偽造紙幣時間
    無法認定，衡情應係在乙○○交予林隆基之前某數日無訛。
  (4)乙○○、甲○○雖均否認其等相識，然甲○○於警詢中陳明
    案發當日搭載之乙○○為過1 次面的「朋友」，顯然案發時
    其等係第2 次見面的「朋友」，且以行使偽造紙幣為犯罪行
    為，倘其等不相識，乙○○膽敢初次與甲○○見面，即徵詢
    甲○○同意，以偽造紙幣權充車資而無畏甲○○報警追緝之
    理，顯然事後否認相識，要屬脫免罪責之詞，不足採信。又
    甲○○陳述：乙○○持有面額5 百元偽造紙幣17張等語，且
    該等偽造紙幣有連號或同號之情，則無論乙○○隨身攜帶面
    額5百元偽造紙幣究竟幾張，均無礙於其確實明知面額5百元
    紙幣係偽造，則警員無須要求乙○○供述查扣面額5 百元偽
    造紙幣係「2張」之必要，所辯其隨身皮夾內層僅有1千元紙
    幣3張及5百元紙幣「1張」，警員要求其多說1張等情，核無
    足取。蔡文堯攔停營業小客車時，發現有跳表機卻無跳表之
    現象，此種悖於搭乘計程車按表計費之情，理應為一般警員
    攔停計程車時，基於職業上敏銳觀察能力而能注意了解之事
    ，則蔡文堯記憶深刻而證述如上，自非虛妄，故乙○○、甲
    ○○辯以營業小客車有跳表，在未到達目的地之前，乙○○
    不可能將車資交予甲○○云云，應係卸責之詞。乙○○雖以
    警員攔停後，係甲○○先主動交出偽鈔予警員，然此與其警
    詢所陳相左，亦與蔡文堯、羅勝南所證不同，顯係欲混淆事
    實以脫免罪責之詞，核無足取。
  (5)甲○○先以車門旁偽鈔是案發前1天載客收到2張偽鈔，另2
    張是案發前1、2禮拜從2 個客人處收到。後座11張偽鈔可能
    是昨天載到客人的（偵卷第23頁反面、原審卷第22頁）；又
    以2張大約放1個禮拜，另外1 張當天收到（本院上訴審卷第
    32頁）；再改以案發前1天晚上1個客人看到有警察臨檢，他
    丟兩張偽鈔給我就下車（本院上訴審卷第65頁）；後以1 天
    晚上載到1男1女給我，當時車資議價1千2百元（本院前審卷
    第21頁）；末以偽鈔係客人1男1女從臺北市○○○路○ 段到
    中壢，尚未到中壢，在桃園市下車，給我車資1 千元（本院
    卷第21頁），對於面額5 百元偽造紙幣來源，前後矛盾，則
    其以偽造紙幣來源係乘客，顯值懷疑。參以甲○○陳稱：隨
    車均擺放驗鈔筆供驗鈔之用，收到時會畫線檢查，都是真鈔
    才收。平常收到客人紙鈔都放身上。驗鈔筆若畫鈔票呈黃色
    就是真鈔，呈黑色就是偽鈔（原審卷第22、23、32頁），以
    甲○○隨車攜帶驗鈔筆確認為真鈔後方收執乘客交付車資之
    紙幣於身上，顯然其經營計程車不願虧本謹慎小心之態度，
    應可確認。果爾，何以其會疏忽接連三番二次誤收偽鈔，且
    置於營業小客車駕駛座旁車門而非放在慣常收放之身上？又
    扣案面額5百元偽造紙幣均無以驗鈔筆畫線確認之線條留存
    ，有本院勘驗筆錄可稽，何以甲○○未以驗鈔筆確認查扣面
    額5百元究否為偽造紙幣，即率然將查扣紙幣置放於營業小
    客車之左前側門而與真鈔區隔，此種與平日小心翼翼態度迥
    然有異，顯與常情有違，所辯偽造紙幣係乘客交付，並於翌
    日方知悉係偽鈔，要難採信。又甲○○供述：其搭載乘客與
    乙○○搭載之乘客不同（本院卷第42頁反面），倘其確實與
    乙○○不相識，何以知悉2人所搭載之乘客不同？又倘扣案
    面額5百元偽造紙幣4張確實係其搭載乘客收取，焉有適巧與
    乙○○搭載之乘客所交付車資之偽造紙幣號碼或連號，或相
    同？再乙○○搭乘營業小客車係按表計費，雖據乙○○、甲
    ○○事後供承在卷，然甲○○於警詢供稱：我於90年7月31
    日13時許，在桃園縣八德市○○路載1名見過1次面的朋友乙
    ○○，其交給我4張5百元新版偽鈔，表示該偽鈔要給我充作
    車資，我就收下；且蔡文堯證稱：伊注意計程車內跳表機並
    沒有跳表等語，均如上述，以乙○○交付予甲○○者為偽造
    紙幣，自無庸跳表計費，則甲○○上開所陳，並不違背常情
    。再營業小客車左後座腳踏墊上紅包袋內裝面額5百元偽造
    紙幣11張，係甲○○等人遭警查獲後，另由警員駕駛該車返
    回派出所，經警另行檢查始發現紅包袋，倘紅包袋係警員栽
    贓，何以適巧查扣面額5百元偽造紙幣11張之號碼與自乙○
    ○隨身皮夾內層、甲○○自營業小客車駕駛座側門主動取出
    之偽造紙幣號碼或相同，或連號？顯然並非警員刻意栽贓。
    又計程車屬大眾交通工具，衡諸常情，司機每日營業後，均
    會稍加整理內務或注意是否有乘客遺留物品，避免日積月累
    計程車骯髒雜亂影響載客率或有危險物品影響交通安全，則
    依卷內現場照片（偵卷第11頁下方），營業小客車左後座腳
    踏墊上除紅包袋外，另有體積不小之雜物袋1只，倘紅包袋
    確實係前1日乘客所遺留，何以甲○○未能在清理計程車內
    務時發現紅包袋及雜物袋，並加以處理，反於警詢中陳述：
    乙○○持有面額5百元偽造紙幣17張之理？故其事後翻供謂
    紅包袋係日前乘客遺留，要難憑信。末羅勝南並未以脅迫或
    其他不正方法取得林隆基、乙○○自白，已如前述，且林隆
    基亦陳稱：警詢中涉及乙○○部分均屬實，並無冤枉他（本
    院前審卷第45頁），參以案發時警員已當場查獲甲○○、乙
    ○○持有偽造紙幣及車上紅包袋找到的偽造紙幣有些是連號
    ，有些是同號，所以認為他們罪嫌足夠將他們移送等情，業
    經蔡文堯證述無訛（原審卷第37頁），益證警員要無強逼甲
    ○○陳述之必要。雖甲○○於本院再三強調，扣案面額5百
    元偽造紙幣4張非乙○○交付，此乃事後發現上開所陳涉及
    己身罪責而翻異之詞，自不足採信。
(三)綜上，乙○○、甲○○所辯，均不足取。本件事證明確，均
    應依法論科。
(四)乙○○、甲○○行為後刑法及配套之刑法施行法、罰金罰鍰
    提高標準條例於95年7月1日修正施行。關於刑法第33條第5
    款有關罰金之最低額度修正後已提高，比較新舊法，以舊刑
    法有利於乙○○、甲○○，自應整體適用舊刑法。
(五)按廣義貨幣固可包含硬幣及紙幣，惟刑法上偽造貨幣罪章各
    條所稱之貨幣，係專指國家鑄造發行之硬幣而言（最高法院
    63年度臺上字第2194號判例意旨參照）。又中央銀行所發行
    之新臺幣幣券，既經政府定為法幣，具有強制流通之性質，
    自屬刑法上所稱之通用紙幣（最高法院28年度上字第896 號
    判例、院字第1502號解釋參照）。乙○○意圖供行使之用，
    先收集附表所示之偽造通用紙幣，進而以意圖供行使之用之
    意思權充車資交付予甲○○，核其所為，係犯刑法第196條
    第1項之意圖供行使之用而交付偽造之通用紙幣罪。甲○○
    所為，係犯同法第196條第1項之意圖供行使之用而收集偽造
    通用紙幣罪。又按收集偽造通用紙幣與交付於他人，雖係兩
    種行為，然在法律上既均以意圖行使為其要件，則乙○○意
    圖行使而收集後，復以行使之意思而交付於人，其收集偽鈔
    之低度行為，自應為交付之高度行為所吸收，不另論罪（最
    高法院24年上字第12 821號判例意旨參照），公訴意旨認應
    予分論併罰，尚有未洽。末意圖供行使之用而收集偽造通用
    紙幣罪，因收集二字，本含有反覆為同一行為之意義，乙○
    ○先後收集附表所示偽造紙幣所為，要與修正前刑法連續犯
    無涉。
三、撤銷改判之理由
    原審認乙○○、甲○○論罪科刑，固非無見。惟查：乙○○
    、甲○○行為後，刑法於94年2月2日修正公布，於95年7月1
    日施行；刑法施行法亦增訂第1條之1，原判決未及比較及說
    明如何適用新舊法，尚有未洽。乙○○、甲○○雖上訴否認
    犯行，然其等犯行明確，已如前述，且其等為智慮正常之成
    年人，枉顧收集偽造紙幣影響公眾對貨幣之公共信用、交易
    安全所生之信賴，請求從輕量刑，核屬無理。然原判決既有
    上開可議之處，自應撤銷改判。爰審酌乙○○、甲○○均係
    計程車司機，其等貪圖小利，分別收集偽造紙幣欲權充真幣
    使用，一旦流入市面，將影響交易金融秩序，參以其等收集
    偽造紙幣之數量、面額，乙○○除收集外，尚將偽造紙幣交
    付予甲○○，犯罪情節較重，及其等素行、智識程度、附表
    所示偽造紙幣尚未流通於市面即遭警查獲，所生損害尚非鉅
    大等一切情狀，分別量處如主文第2、3項所示之刑。至扣案
    附表編號1至3所示偽造紙幣3張，係乙○○收集之偽造通用
    紙幣；扣案附表編號4至10所示偽造紙幣17張，其中4張，係
    甲○○收集之偽造紙幣；另13張係乙○○收集之偽造紙幣，
    因警員於查獲時，未加區分扣案，業據羅勝南陳述在卷（原
    審卷第74頁），本院無從認定乙○○、甲○○分別收集之13
    張、4張究為哪幾張，惟附表編號4至10所示偽造紙幣既係乙
    ○○、甲○○分別意圖供行使之用而收集、交付之偽造紙幣
    ，本院自應依刑法第200條規定，分別宣告沒收，附此敘明
    。
據上論斷，應依刑事訴訟法第369條第1項前段、第364條、第299
條第1項前段，刑法第2條第1項、第196條第1項、第200條，刑法
施行法第1條之1，判決如主文。
本案經檢察官柯麗鈴到庭執行職務。
中    華    民    國    98    年    2     月    26    日
                  刑事第二庭審判長法  官   洪光燦
                                  法  官   宋明蒼
                                  法  官   李麗玲
以上正本證明與原本無異。
如不服本判決，應於收受送達後十日內向本院提出上訴書狀，其
未敘述上訴之理由者並得於提起上訴後十日內向本院補提理由書
（均須按他造當事人之人數附繕本）「切勿逕送上級法院」。
                                  書記官   廖婷璇
中    華    民    國    98    年    2     月    26    日
附錄本案論罪科刑法條：
刑法第196條第1項
行使偽造、變造之通用貨幣、紙幣、銀行券或意圖供行使之用而
收集或交付於人者，處三年以上十年以下有期徒刑，得併科五千
元以下罰金。
附  表：
┌──┬──────────┬─────┬──┬───────────┐
│編號│   偽  鈔  號  碼   │ 面    額 │張數│   備            註   │
│    │                    │（新台幣）│    │                      │
├──┼──────────┼─────┼──┼───────────┤
│ 一 │ＪＭ８８４２７４ＶＡ│壹仟元    │壹張│新版新台幣，在乙○○身│
│    │                    │          │    │上查扣。              │
├──┼──────────┼─────┼──┼───────────┤
│ 二 │ＪＫ８８０１２２ＵＡ│同前      │壹張│同前。                │
├──┼──────────┼─────┼──┼───────────┤
│ 三 │ＤＬ００７５３３ＢＶ│同前      │壹張│舊版新台幣，在乙○○身│
│    │                    │          │    │上查扣。              │
├──┼──────────┼─────┼──┼───────────┤
│ 四 │ＥＫ６５４３０２ＷＦ│伍佰元    │貳張│一均為新版新台幣，分別│
├──┼──────────┼─────┼──┤在：(1)甲○○車上駕駛座│
│ 五 │ＥＫ６５４３０３ＷＦ│同前      │壹張│旁查扣肆張；(2)車號三Ｌ│
├──┼──────────┼─────┼──┤—五八○營業小客車左後│
│ 六 │ＥＫ６５４３０４ＷＦ│同前      │貳張│座地上查扣拾壹張；(3)被│
├──┼──────────┼─────┼──┤告乙○○身上查扣二張。│
│ 七 │ＥＫ６５４３０５ＷＦ│同前      │伍張│二因員警查扣時，未加以│
├──┼──────────┼─────┼──┤區分，現無法區別係何處│
│ 八 │ＥＫ６５４３０６ＷＦ│同前      │參張│查扣。                │
├──┼──────────┼─────┼──┤                      │
│ 九 │ＥＫ６５４３０７ＷＦ│同前      │參張│                      │
├──┼──────────┼─────┼──┤                      │
│ 十 │ＥＫ６５４３１０ＷＦ│同前      │壹張│                      │
└──┴──────────┴─────┴──┴───────────┘


司法院資訊處製作；財團法人民間司法改革基金會備份。
